臺灣高等法院刑事判決　　　　　　　　　　　　　九十三年度上訴字第一０七七號
　　上　訴　人
　　即　被　告　　甲○○
　　指定辯護人　　本院公設辯護人周君穎
右上訴人即被告因違反毒品危害防制條例案件，不服臺灣基隆地方法院九十二年度訴
字第五九九號，中華民國九十三年三月十六日第一審判決（起訴案號：臺灣基隆地方
法院檢察署九十二年度偵字第二八六二號），提起上訴，本院判決如左：
    主  文
原判決撤銷。
甲○○連續販賣第一級毒品，累犯，處有期徒刑柒年陸月。
扣案第一級毒品海洛因壹袋（驗餘淨重點陸公克）沒收銷燬之。
販賣第一級毒品所得之新臺幣萬肆仟元沒收之，如全部或一部不能沒收時，以其財
產抵償之。
    事  實
一、甲○○前因煙毒罪及違反麻醉藥品管理條例罪，分別經臺灣臺北地方法院判處有
    期徒刑三年三月及六月，嗣定應執行刑為有期徒刑三年八月確定，於民國（下同
    ）八十八年八月（起訴書及原審判決書均記載為七月）七日縮短刑期假釋出獄，
    八十九年十二月一日保護管束期滿。猶不知悔改，復基於意圖營利之概括犯意，
    先後於九十二年七月中旬及同年八月初（起訴書及原審判決書均記載為八月中旬
    ），在臺北縣瑞芳鎮○○路十九號住處前，將每錢（毛重約四公克）以新臺幣（
    下同）一萬五千元向綽號「阿堅」之不詳姓名成年男子所販入之第一級毒品海洛
    因，以每錢一萬七千元之價格，販賣予楊良鴻二次。嗣於九十二年八月二十日晚
    間七時三十分許，甲○○在上址與楊良鴻再次進行毒品交易時，為埋伏之警員當
    場查獲，並扣得甲○○尚未交付楊良鴻之海洛因一袋（驗餘淨重三‧六三公克，
    起訴書記載為四公克），及在楊良鴻所駕駛小客車駕駛座扣得與本案無關楊良鴻
    前向綽號「阿明」者所購買之海洛因一包 (淨重０‧三一公克）。
二、案經基隆市警察局第二分局報請臺灣基隆地方法院檢察署檢察官偵查起訴。
    理  由
一、訊被告甲○○，固坦承扣案之一袋海洛因為其所有，然矢口否認有販賣海洛因之
    犯行，並辯稱：為警查扣之海洛因係供其自行施用，其於九十二年八月二十日為
    清償借款之事而約楊良鴻見面，警詢筆錄乃警員自行製作囑其照唸供認，且該袋
    海洛因係員警在其住處之電錶上面所搜獲，並非當場查獲云云。
二、經查：
（一）右揭事實，業據被告於警詢時供承不諱（偵查卷第五頁至第七頁），該警詢筆
      錄作成時所錄製之錄音帶，經原審法院當庭勘驗結果，自始至買賣過程，均係
      一問一答，被告自行答覆後由警員製作（僅部分問答先後順序有稍加整理，如
      同一行數問題），其間並有相當時間警員之製作整理間隔，且係連續錄音，並
      依被告所述，如對購買毒品者僅稱賣給「良鴻」，不知其姓，警詢筆錄亦僅記
      載「良鴻」，嗣後始供陳「良鴻」姓楊；至買賣毒品之時間、地點、價格、數
      量及聯絡方式等，均係被告自行供述明確，亦有原審九十三年三月二日審判筆
      錄可稽，核與證人楊良鴻於警詢時所證述之情節（偵查卷第十一頁至第十三頁
    　，該證人楊良鴻於警詢時所為之陳述，被告未於本院言詞辯論終結前聲明異議
      ，依新修正刑事訴訟法第一百五十九條之五第二項、第一項規定，視為於審判
      程序同意作為證據，本院審酌該陳述作成時之情況，認為適當，得為證據），
      亦相符合，並有被告書立之自白書一紙在卷（偵查卷第九頁）可資佐證。被告
      所辯警詢筆錄不實，委無足採。
（二）被告另辯稱經警當場埋伏查獲之際，其係為償還向楊良鴻告貸購買機車之款項
      云云，與證人楊良鴻於原審就借款及還款之聯絡方式、數額、借款當時在場目
      睹者等重要情節之證述（原審九十三年二月十六日審判筆錄），均互有齟齬，
      證人楊良鴻關於與被告相約見面係為取償借款之證述，無非迴護被告之詞，被
      告之所辯亦係卸責之詞，均不足採信。
（三）員警於查獲被告當日，計扣得第一級毒品海洛因一袋及一包，其中一包（淨重
      ０‧三一公克）係在楊良鴻所駕駛小客車內駕駛座大腿處所查扣，另一袋（驗
      餘淨重三‧六三公克）則係自被告手中掉落現場地上一情，業據證人即查獲警
      員警許憲銘、吳俊傑二人於原審審理時結證（原審九十三年二月二日審判筆錄
      ）無訛，核與被告於警詢時所供承「警方查獲毒品海洛因二包，大包是我正要
      賣給楊良鴻時警方抓我，我掉在地上的，小包應該是楊良鴻自己的，因為是在
      他開的車子駕駛座他的大腿內側查到的」（偵查卷第六頁），及證人楊良鴻於
      警詢時所證稱「我今天民國九十二年八月二十日十九時三十分在臺北縣瑞芳鎮
      ○○路十九號前，持有一小包毒品海洛因，正要向甲○○購買毒品海洛因時被
      警方當場查獲。我持有之一小包海洛因是向一名汐止來的綽號『阿明』男子購
      得。警方在交易現場查獲之海洛因毛重四公克是甲○○要賣給我的毒品海洛因
      」（偵查卷第十一頁）等語，均相符合，應足堪採憑。被告所辯係警員折返取
      扣一節，雖有關該一袋及一包毒品之扣案過程警詢錄音，其中有中斷情形，及
      該句回答有部分乃警員之陳述，被告僅答稱「是」之瑕疵，然並無證據證明係
      警員查獲被告後後再取證之證物；況該袋毒品，被告自始即自承為其所有，當
      係應予查扣之違禁物。而該袋白粉，經送檢驗結果，含第一級毒品海洛因成分
      ，淨重三．六三公克，空包裝重０．三六公克，純度百分之二０．三三，純質
      淨重０．七四公克，有法務部調查局九十二年十月二十四日調科壹字第三二０
      ００一七六二號鑑定通知書在卷（偵查卷第八０頁）可稽。被告連續販賣第一
      級毒品海洛因之事證，已臻明確，其犯行洵堪認定。被告聲請傳喚證人即楊良
      鴻之女友、綽號「細漢」者，證述被告遭警查獲當時之情形，本院認無必要。
      至被告於警詢時另自白於九十二年七月間，連續二次販賣海洛因予綽號「阿三
      」者，每次少許，一次五百元部分，僅有被告之自白，且因本院無從再予查證
      ，尚難遽予採認；另被告於九十二年九月十二日晚間為警查獲海洛因十三．二
      公克部分，業經被告供承係供己施用，復乏證據證明與本件販賣海洛因犯行有
      何連續犯之裁判上一罪關係，均不予審酌，附此敘明。
三、按海洛因為毒品危害防制條例第二條第二項第一款所規定之第一級毒品。核被告
    所為，係犯毒品危害防制條例第四條第一項之販賣第一級毒品罪。被告因販賣第
    一級毒品海洛因而持有第一級毒品海洛因之低度行為，為販賣之高度行為所吸收
    ，不另論罪。被告販入第一級毒品既意在出售得利，於九十二年八月二十日尚未
    將海洛因交付楊良鴻，亦未取得款項，仍應論以販賣第一級毒品既遂罪。被告先
    後三次販賣海洛因之犯行，時間緊接，手法相同，所犯又係構成要件相同之罪，
    顯係基於概括之犯意反覆而為，應依刑法第五十六條連續犯之規定論以一罪。又
    被告前因煙毒罪及違反麻醉藥品管理條例罪，分別經臺灣臺北地方法院判處有期
    徒刑三年三月及六月，嗣定應執行刑為有期徒刑三年八月確定，於八十八年八月
    七日縮短刑期假釋出獄，八十九年十二月一日保護管束期滿之事實，有本院被告
    全國前案紀錄表附卷可按，其於受有期徒刑之執行完畢後，五年以內再犯有期徒
    刑以上之本罪，應依刑法第四十七條累犯之規定加重其刑。因被告所犯本刑為死
    刑及無期徒刑之罪，依刑法法第六十四條第一項及第六十五條第一項之規定，連
    續犯及累犯均不得再行加重。查被告僅販賣第一級毒品三次，前二次已取得價款
    各一萬七千元，合計僅三萬四千元，販毒毒品之數量亦非鉅，衡其犯罪情狀及販
    賣毒品之次數、時間尚非甚繁，每次販賣均為少量，足認被告犯罪之情狀縱宣告
    法定最低度刑，猶嫌過重，情輕法重，情狀尚堪憫恕，爰依刑法第五十九條之規
    定，減輕其刑。
四、原審對被告予以論罪、科刑，固非無見；惟查：（一）被告前犯煙毒罪及違反麻
    醉藥品管理條例罪，定應執行刑為有期徒刑三年八月確定，縮短刑期假釋出獄日
    期為八十八年八月七日，原判決記載為八十八年七月七日；（二）經警查扣之一
    包海洛因（淨重０．三一公克），乃證人楊良鴻向綽號「阿明」者所購買，與本
    件被告販賣海洛因之犯罪無關，原判決併予宣告沒收銷燬之；（三）被告因販賣
    海洛因所得之三萬四千元，並未扣案，依毒品危害防制條例第十九條第一項之規
    定，應宣告沒收，如全部或一部不能沒收時，以其財產抵償之，原判決諭知如不
    能沒收，應追徵其價額；（四）原判決之論斷欄引用刑事訴訟法「第二百九十九
    條第一項但書」，應係「第二百九十九條第一項前段」之誤，均有未合。被告提
    起上訴仍執陳詞，空言否認犯罪，雖無足取，然原判決既有如上之可議，即屬無
    可維持，應由本院予以撤銷改判。爰審酌被告之品行、犯罪之動機、目的、所生
    危害，及於犯罪後之態度等一切情狀，量處如主文第二項所示之刑。
五、扣案第一級毒品海洛因一袋（驗餘淨重三‧六三公克，空包裝重０．三六公克，
    純度百分之二０．三三，純質淨重０．七四公克），應依毒品危害防制條例第十
    八條第一項之規定，宣告沒收銷燬之。被告連續二次販賣第一級毒品之所得為三
    萬四千元，雖未扣案，依同條例第十九條第一項之規定，應沒收之，如全部或一
    部不能沒收時，以其財產抵償之。至另扣案之海洛因一包（淨重０．三一公克）
    ，於原審法院九十二年度訴字第四七三號被告楊良鴻違反毒品危害防制條例案已
    諭知沒收銷燬之，且與本件被告之犯罪無關，爰不為沒收銷燬之諭知，併予敘明
    。
據上論斷，應依刑事訴訟法第三百六十九條第一項前段、第三百六十四條、第二百九
十九條第一項前段，毒品危害防制條例第四條第一項、第十八條第一項前段、第十九
條第一項，刑法第十一條前段、第五十六條、第四十七條、第六十四條第一項、第六
十五條第一項、第五十九條，判決如主文。
本案經檢察官黃柏齡到庭執行職務
中　　華　　民　　國　　  九十三　　  年　　　七　　　月　　　二十　　　日
                              臺灣高等法院刑事第六庭
                                  審判長法  官  陳　春　秋
                                        法  官  高  明  哲
                                        法  官  王　麗　莉
右正本證明與原本無異。
如不服本判決，應於收受送達後十日內向本院提出上訴書狀，其未敘述上訴之理由者
並得於提起上訴後十日內向本院補提理由書（均須按他造當事人之人數附繕本）。
                                        書記官  蘇  秋  
中　　華　　民　　國　　  九十三　　  年　　　七　　　月　　　二十　　　日
附錄：本案論罪科刑法條全文
毒品危害防制條例第四條第一項：
製造、運輸、販賣第一級毒品者，處死刑或無期徒刑；處無期徒刑者，得併科新臺幣
一千萬元以下罰金。
